最高法院刑事判決　　　　　　　　　　　　　　　八十八年度台上字第七六一○號
　　上　 訴　 人　台灣高等法院台南分院檢察署檢察官
　　上訴人即被告　丙○○
　　被　　　　告　甲○○
　　　　　　　　　乙○○
右上訴人等因被告等偽造有價證券案件，不服台灣高等法院台南分院中華民國八十六
年十月二日第二審更審判決（八十五年度上更(二)字第四二七號，起訴案號：台灣台南
地方法院檢察署八十一年度偵字第三六九二號），提起上訴，本院判決如左：
    主  文
原判決關於丙○○部分撤銷，發回台灣高等法院台南分院。
檢察官之其他上訴駁回。
    理  由
壹、撤銷發回部分：
本件原判決撤銷第一審關於丙○○偽造有價證券之科刑判決，改判論處上訴人即被告
丙○○意圖供行使之用，而偽造有價證券罪刑，固非無見。
惟查：(一)、原判決事實認定上訴人即被告丙○○於民國七十九年九月十日冒謝美玲之
名義參加柯朝陽召募之互助會，於同年十二月十日標到會款後，竟於同日在台南市不
詳地點盜刻謝美玲之印章，偽造票額新台幣（下同）一萬元之本票二十四張，於同日
持至台南市○○路一三九巷七弄十四號交予會首柯朝陽轉發各活會會員，並於以後活
會會員得標會款後，繳交該會員標得之會款，領回交給該會員之本票，除原判決附表
編號十四所示之本票一張外，均由丙○○撕毀等情。但被告丙○○始終否認其有盜刻
謝美玲印章偽造本票情事，辯稱伊參加柯朝陽所召集之民間互助會二會，謝美玲參加
一會，謝女標到，收會款並簽交本票後嫌所標利息過高及與柯朝陽不熟為由不願參加
，伊乃予以承受繼續繳納會款，繳完為止。伊與謝女曾共同買賣股票而在台南市第三
信用合作社共同設立00000－0－0號帳戶使用，領款時須加蓋二人印章，本票
二十四張上之謝女印文與共同帳戶所留之印鑑卡上謝女之印文相符，已為謝女所是認
，伊無盜刻謝女印章偽造有價證券犯行云云。稽之卷內證據資料，以被告丙○○與謝
美玲二人名義於七十八年九月二十日，在台南市第三信用合作社成功分社設立活期存
款戶帳號00000－0－0，有該合作社八十二年十一月八日南市三信總字第四七
二號函及八十三年五月三十一日南市三信總字第二五二號函所附印鑑卡、開戶基本資
料卡（含業務往來約定書）影本在卷足按（見一審卷第二九八、二九九頁及原審八十
三年度上訴字第八○六號卷第一○九、一一○頁）。而謝美玲於原審更審前調查中亦
陳明上述開戶資料上之「謝美玲」印章（印文）與本票上之印章（印文）相同等語。
又有被告丙○○與謝美玲共同於七十九年五月十一日自上開帳戶領取四萬元之台南市
第三信用合作社活期存款取款憑條影本一紙可考（見原審八十三年度上訴字第八○六
號卷第一四八頁）。則被告丙○○上述所辯即非全然無據。苟原判決認定上開謝美玲
之印章係被告於七十九年十二月十日標得會款之同日所盜刻是實，相同之印章何能於
被告盜刻前之七十八年九月二十日即已使用於設立上開帳戶，自非無疑﹖究其實情如
何﹖原審並未根究明白，遽認被告丙○○係於七十九年十二月十日標得會款之同日盜
刻謝美玲印章，同日偽造上述本票二十四張，同日交付會首柯朝陽云云。不惟有證據
調查未盡之違法，亦難謂無認定事實不憑證據之違背法令。(二)偽造之印章及偽造之有
價證券，不問屬於犯人與否沒收之。刑法第二百十九條及第二百零五條分別定有明文
。原判決事實既認定被告丙○○盜刻「謝美玲」印章偽造一萬元之本票二十四張，竟
置應予沒收之偽造印章及本票於不論，難謂於法無違。檢察官及被告丙○○上訴意旨
雖均未指摘及此，惟為本院得依職權調查之事項，應認原判決此部分仍有撤銷發回更
審之原因。丙○○其餘不另為諭知無罪部分，本乎審判不可分原則，應併予撤銷發回
，合予明。
貳、上訴駁回部分：
按刑事訴訟法第三百七十七條規定：上訴於第三審法院，非以判決違背法令為理由，
不得為之。是提起第三審上訴，應以原判決違背法令為理由，係屬法定要件。且必須
依據卷內資料為具體之指摘，並足據以辨認原判決已具備違背法令之形式，始屬相當
。檢察官上訴意旨，僅以被告甲○○等於偵查中、及一、二審均供稱謝吳雪參加之互
助會已於第六、九會得標，在原審審理時卻改稱第六、十會得標，前後供詞不一，應
不可採。證人蘇麗紅原係被告乙○○與蘇瓊子所生之女兒，送給蘇瓊子之表兄蘇昆木
為女，其證詞應有偏袒被告等，不足採信，原判決認被告甲○○未參與偽造本票，即
有未合云云，為其上訴理由。而於原判決此部分即被告甲○○、乙○○被訴偽造有價
證券諭知無罪部分，如何違背法令，並無一語涉及，而專就已確定部分主張被告等有
詐欺故意，自屬違背法律上之程式，應予駁回。
據上論結，應依刑事訴訟法第三百九十七條、第四百零一條、第三百九十五條前段，
判決如主文。
中      華      民      國    八十八    年     十二     月     三十     日
                              最高法院刑事第三庭
                                  審判長法官  陳  錫  奎
                                        法官  洪  清  江
                                        法官  吳  昆  仁
                                        法官  李  伯  道
                                        法官  洪  佳  濱
      右正本證明與原本無異
                                              書  記  官
中      華      民      國    八十九    年      一      月      六      日
